【裁判字號】    98,易,3893
【裁判日期】    981218
【裁判案由】    詐欺
【裁判全文】
臺灣臺中地方法院刑事判決              98年度易字第3893號
公  訴  人  臺灣臺中地方法院檢察署檢察官
被      告  乙○○
上列被告因詐欺案件，經檢察官聲請簡易判決處刑（98年度偵字
第23543 號），本院臺中簡易庭認不宜適用簡易判決處刑（98年
度中簡字第3645號），改依通常程序審理，判決如下：
    主  文
本件免訴。
    理  由
一、聲請簡易判決處刑意旨略稱：被告乙○○於民國98年6 月間
    ，雖可預見一般收購他人金融帳戶使用之行徑，常與財產犯
    罪有密切關聯，亦可預見該男子取得其帳戶之目的係為掩飾
    不法犯行，避免有偵查犯罪權限之執法人員循線查緝，以確
    保犯罪所得之不法利益，並掩人耳目，竟仍以縱有人以其金
    融帳戶作為詐欺取財之犯罪工具，亦不違背其本意之幫助犯
    意，與自稱「張先生」之身分不詳成年男子聯絡，於同年月
    26日，在臺中市○○路上之「家樂福量販店」見面，並將其
    所申請開立之中華郵政股份有限公司四湖郵局帳號：000000
    00000000號帳戶（下稱四湖郵局）之金融卡及密碼等物，交
    付「張先生」。嗣後，上開帳戶之提款卡及密碼，輾轉交由
    詐欺犯罪集團之其他成員使用，而共同基於意圖為自己不法
    所有之犯意聯絡，於同日（即98年6 月26日）晚間8 時許，
    以電話向甲○○自稱係郵局人員，並謊稱: 甲○○之友人張
    乃家要匯款還錢，要求甲○○前往自動櫃員機操作云云，致
    甲○○陷於錯誤，依詐騙電話之指示操作提款機，於同日及
    翌日先後匯出8 筆款項至詐欺集團成員所指定之帳戶，金額
    合計新臺幣（下同）167,146 元，其中甲○○最後2 次匯款
    即係匯入被告之上開帳戶，金額分別為29,989元及17,123元
    。而款項一經匯入，旋遭詐騙集團成員領出。甲○○事後始
    知上當受騙，乃報警循線查獲上情。因認被告涉犯刑法第30
    條第1 項前段、第339 條第1 項之幫助詐欺取財罪嫌云云。
二、按案件曾經判決確定者，應諭知免訴之判決，並得不經言詞
    辯論為之，刑事訴訟法第302 條第1 款、第307 條，分別定
    有明文。又按訴訟上所謂一事不再理之原則，關於實質上一
    罪或裁判上一罪，均有其適用；刑事訴訟法第303 條第2 款
    規定已經提起公訴或自訴之案件，在同一法院重行起訴者，
    應諭知不受理之判決，係以已經提起公訴或自訴之同一案件
    尚未經實體上判決確定者為限。如果已經實體上判決確定，
    即應依同法第302 條第1 款諭知免訴之判決，而無諭知不受
    理之可言，最高法院著有49年度臺非字第20號及60年度臺非
    字第173 號判例可資參照。
三、經查：
  (一)被告於98年6 月26日，在臺中市○○路上之家樂福外面，將
    其所申請之新光銀行臺中分行帳號0000000000000 號帳戶（
    下稱新光銀行帳戶）之存摺、金融卡及密碼等資料，交付予
    真實姓名年籍不詳綽號「張先生」之成年男子（下稱「張先
    生」），供其所屬之詐欺集團為詐欺犯行使用。嗣該詐欺集
    團成員取得前開帳戶資料後，與其所屬之其他詐欺集團成員
    ，共同基於意圖為自己不法所有之犯意聯絡，於98年6 月26
    日晚上，分別向被害人李碩瀛及吳振豪詐得6,539 元及29,9
    89元，並要求被害人李碩瀛及吳振豪匯入上開新光銀行帳戶
    等犯行，業經臺灣臺中地方法院檢察署檢察官以98年度偵字
    第23632 號聲請簡易判決處刑書聲請簡易判決處刑，於98年
    10月23日繫屬本院，並經本院臺中簡易庭以98年度中簡字第
    3452號判決判處有期徒刑2 月，如易科罰金，以1,000 元折
    算1 日，於98年11月30日確定等情，有刑事簡易判決書列印
    本、臺灣臺中地方法院檢察署函及臺灣高等法院被告前案紀
    錄表在卷可稽。
  (二)又被告於98年6 月26日，在臺中市○○路上之「家樂福量販
    店」外面，將其所有新光銀行及四湖郵局帳戶提款卡及密碼
    ，交予姓名年籍、不詳，自稱「張先生」之成年男子。嗣「
    張先生」所屬詐欺集團成員取得四湖郵局金融卡及密碼後，
    基於詐欺取財之犯意聯絡，向被害人甲○○詐得47,112元，
    並將款項匯入被告所有上開四湖郵局帳戶內之事實，業據被
    告於前案偵訊時坦承：98年6 月26日在臺中市○○路上的家
    樂福外面，交給一位綽號張先生成年男子，他本來約定給我
    14,000元，我還有交給他四湖郵局提款卡、密碼，新光銀行
    臺中分行帳戶資料交給綽號張先生的成年男子只有給他提款
    卡、密碼，我當時交給他2 張提款卡跟密碼等語甚詳（見臺
    灣臺中地方法院檢察署98年度偵字第23632 號卷第6 頁），
    經核與被害人甲○○於警詢指訴情節相符，並有四湖郵局開
    戶資料、客戶歷史交易清單及自動櫃員機交易明細表2 紙在
    卷可稽。從而，被告之前後兩案幫助詐欺取財犯行，係因同
    一時地一次交付其所有新光銀行及四湖郵局帳戶金融卡及密
    碼，以幫助他人犯詐欺取財犯行，而造成先後兩案之被害人
    李碩瀛、吳振豪及甲○○受害。被告乃一行為觸犯基本構成
    要件相同之數罪名，為想像競合犯，依刑法第55條規定，應
    以一罪論。是本案與上開由本院以98年度中簡字第3452 號
    簡易判決確定之另案，核屬同一被告、同一犯罪事實之「同
    一案件」甚明。惟同一案件既有前案簡易判決確定在先，本
    件應為該案確定判決既判力之效力所及。揆諸前揭說明，爰
    由本院改依通常程序，且不經言詞辯論，逕為免訴之判決。
據上論斷，應依刑事訴訟法第452 條、第302 條第1 款、第307
條，判決如主文。
中    華    民    國    98    年    12    月    18    日
                  刑事第十二庭  審判長法  官  楊文廣
                                      法  官  劉敏芳
                                      法  官  柯志民
上正本證明與原本無異。
如不服本判決，應於收送達後10日內向本院提出上訴書狀（應敘
述具體理由並附繕本）。
上訴書狀如未敘述理由，應於上訴期間屆滿後20日內補提理由書
於本院。
                                      書記官  賴亮蓉
中    華    民    國    98    年    12    月    18    日


司法院資訊處製作；財團法人民間司法改革基金會備份。
